【裁判字號】    89,台上,5986
【裁判日期】    891006
【裁判案由】    違反台灣地區與大陸地區人民關係條例
【裁判全文】
最高法院刑事判決                              八十九年度台上字第五九八六號
    上  訴  人  甲○○
    選任辯護人  嚴庚辰律師
                李慧千律師
右上訴人因違反臺灣地區與大陸地區人民關係條例案件，不服臺灣高等法院臺南分院
，中華民國八十七年七月二日第二審判決（八十七年度上訴字第七三七號，起訴案號
：臺灣嘉義地方法院檢察署八十六年度偵字第七八六二號），提起上訴，本院判決如
左：
    主  文
上訴駁回。
    理  由
按刑事訴訟法第三百七十七條規定，上訴於第三審法院，非以判決違背法令為理由，
不得為之。是提起第三審上訴，應以原判決違背法令為理由，係屬法定要件。如果上
訴理由狀並未依據卷內訴訟資料，具體指摘原判決不適用何種法則或如何適用不當，
或所指摘原判決違法情事，顯與法律規定得為第三審上訴理由之違法情形，不相適合
時，均應認其上訴為違背法律上之程式，予以駁回。本件原判決維持第一審法院論處
上訴人甲○○共同違反不得使大陸地區人民非法進入臺灣地區之規定罪刑（處有期徒
刑五月）之判決，駁回上訴人在第二審之上訴。上訴人之上訴意旨略稱：（一）原審
對於證人戴秀英所述是否屬實，並未請其提出證明，如結婚證明、孩子出生證明等，
而戴秀英於警訊中供稱：「我們是元月三日二十三時搭乘木船出海，於公海處再改搭
臺灣船直駛來台，並於臺灣外海處由快艇接駁再從基隆海邊涉水上岸，於元月四日二
十時到達」，則依其供述之偷渡方式，保守估計需時二天才能抵達台灣，足證戴女所
證與事實不符，原審遽認證人戴秀英所供屬實，有應調查之證據未予調查之違法。（
二）證人戴秀英在警訊中供稱：「我在台有丈夫，並育有一子一女」，則戴女來台，
既為尋找丈夫，自非原判決所稱：「舉目無親，須被告協助甚多，衡情自無誣陷之理
」，又其苟係偷渡來台，其事亦應由其夫陳國民負責，豈會由上訴人負責﹖又戴秀英
作證時其偷渡來台已逾三年十一個月，則其對四年前之事猶記憶清楚，顯違常理。況
且戴秀英於上訴人入獄服刑期間慫恿上訴人之妻離家，上訴人出獄後獲悉此事，曾打
電話質問戴秀英，並表示可請警察法辦戴女，其因而心生不滿，是證人戴秀英所言難
免偏頗挾怨，原審未依照一般常情考量狀況，有採證未依經驗法則之違法。（三）上
訴人之妻彭錦林與上訴人於民國八十二年間即結婚，並辦妥結婚登記，每年均可合法
來台居住半年，上訴人顯無必要安排其偷渡，證人戴秀英證稱上訴人安排伊與彭錦林
一起偷渡來台，有違常理，而戴女在警訊中供稱：「偷渡費三萬五千元均交給被告（
指上訴人）」，與其後證稱：「錢一半給甲○○，另一半由他處理」不符，原審未察
竟採納戴女之證言，有判決未依經驗法則及證據法則之違法。（四）鈞院若認上訴人
仍有罪嫌，懇請審酌上訴人之妻目前仍在大陸，兒子年幼，賜予緩刑宣告等語。
惟查原判決依憑證人戴秀英之證言及卷附內政部警政署入出境管理局八十六年十二月
十日８６境信昌字第六二二八七號函暨所附之上訴人出入境查詢資料等證據資料，認
定上訴人有其事實欄所載之使大陸地區人民非法進入臺灣地區犯行，已於理由內詳敘
其調查證據之結果及取捨證據認定之理由。並就上訴人否認犯罪之辯解，認非可採，
予以指駁，就形式上觀察，原判決並無採證認事違背經驗法則、證據法則或未盡調查
能事等違背法令之情形。證人戴秀英在警訊中雖供稱：「在台有丈夫及育有一子、一
女」（見警局卷），惟其在第一審法院囑託臺灣新竹地方法院訊問時，就此復證稱：
「（問：妳先生是臺灣人﹖）是的，住板橋。（問：妳是結婚前到臺灣﹖）是的」（
見第一審卷第十九頁背面），則證人戴秀英顯係供稱偷渡來台後始結婚、生子，非謂
其於八十三年十二月底至八十三年一月初即在臺灣地區有配偶、子女，上訴意旨以戴
秀英若係偷渡來台，應由其丈夫陳國民籌劃云云，指摘原判決採證違背經驗法則，自
非依據卷內資料而為主張。至於證人戴秀英雖未提出結婚證明書及子女出生資料證明
其前開供述與事實相符，然上訴人在第一審及原審並未聲請調查戴秀英確實之結婚、
生子時間，對於戴秀英所供之偷渡入境方式究需費時若干，亦未聲請調查，而原審審
判長於審判期日詢問上訴人尚有何證據調查時，其復答稱：「無」（見原審卷第二九
頁背面），則上訴意旨（一）至法律審之本院，始執依戴女供述其偷渡入境台灣至少
需時二日及戴女未能提出結婚、生子證明，原審就此竟未調查云云，指摘原判決未盡
調查能事，顯非適法之第三審上訴理由。又證據之證明力如何，本屬事實審法院自由
判斷職權，祇要其判斷不違背經驗法則、論理法則，即難任指為違法。原判決就其何
以認定戴秀英無誣陷上訴人之必要，已於理由內加予說明（見原判決第二頁）。而戴
秀英在偷渡入境臺灣近四年之後，猶能對安排及偷渡之過程指證歷歷，與經驗法則並
無顯然相悖之處。又大陸地區人民為臺灣地區人民之配偶者，其申請來臺居留，法令
本有其限制，此觀諸臺灣地區與大陸地區人民關係條例第十七條之規定自明，而上訴
人在第一審法院復供認：「我知道我太太偷渡，我拿錢給她，她自己去安排」（見第
一審卷第十頁），則上訴人所稱其妻無必要以偷渡方式入境臺灣，即非事實。再者戴
秀英在警訊及第一審均係證稱將人民幣三萬五千元之偷渡費用交予上訴人（見警局卷
、第一審卷第十九頁），其於第一審供稱：「全部交給甲○○，一半給甲○○，另一
半由他處理」，乃意指一半之偷渡費用係上訴人代為安排之代價，另一半則由上訴人
用以處理偷渡事宜，前後供述並無歧異。上訴意旨（二）、（三）指摘原判決採證違
反經驗法則、證據法則各節，尚不足以辨識原判決已具備違背法令之形式要件。上訴
意旨置原判決理由內已詳予說明之事項於不顧，對於原審採證認事自由判斷職權之行
使，究竟如何違背法令，並未依據卷內訴訟資料為具體之指摘，仍執陳詞，空言否認
犯罪，再為單純之事實上爭執。又徒憑己見，漫指原判決採證違背經驗法則、證據法
則及調查職責未盡，自非適法之第三審上訴理由，其上訴違背法律上之程式，應予駁
回。又本件既應從程序上為上訴駁回之判決，上訴意旨（四）請求併予諭知緩刑，本
院無從斟酌，併此敘明。
據上論結，應依刑事訴訟法第三百九十五條前段，判決如主文。
中      華      民      國    八十九    年      十      月      六      日
                              最高法院刑事第一庭
                                  審判長法官  施  文  仁
                                        法官  張  淳  淙
                                        法官  林  永  茂
                                        法官  蕭  仰  歸
                                        法官  蔡  清  遊
      右正本證明與原本無異
                                              書  記  官
中      華      民      國    八十九    年      十      月     十二     日


司法院資訊處製作；財團法人民間司法改革基金會備份。
